【裁判字號】    95,交易,405
【裁判日期】    950912
【裁判案由】    過失致死
【裁判全文】
臺灣臺中地方法院刑事判決             95年度交易字第405號
公  訴  人  臺灣臺中地方法院檢察署檢察官
被      告  己○○
上列被告因過失致死案件，經檢察官提起公訴（95年度偵字第
12857號），被告於準備程序中就被訴事實為有罪之陳述，受命
法官於聽取當事人之意見後，本院合議庭裁定改由受命法官獨任
以簡式審判程序審理，判決如下：
    主    文
己○○因過失致人於死，處有期徒刑壹年柒月，緩刑伍年。
    犯罪事實
一、己○○於民國九十五年六月四日晚間，駕駛車牌號碼為九五
    九三─NJ號之自小客車 (黑色休旅車)，沿臺中市○○路由
    南往北方向行駛，於同日二十三時三十分許，行經文心路與
    大墩十七街口時，原應注意汽車行進中駕駛人應注意車前狀
    況，並隨時採取必要安全措施，而依當時天候晴、夜間有照
    明、柏油路面、路面乾燥、無缺陷、無障礙物、視距良好等
    情況，並無不能注意之情事，竟疏於注意，貿然以超過該路
    段速限之每小時約八、九十公里之速度 (該處限速為時速五
    十公里)行駛，並於汽車行進中低頭撿拾掉落在腳踏板處之
    打火機，迨見同向在前方停於路旁等候紅燈分別騎乘機車之
    林純萱、商文進、林國元、鄭秋霖及盧筱渝時已然不及，遂
    自正後方撞擊前方林純萱、商文進、林國元、鄭秋霖及盧筱
    渝所分別騎乘及搭乘之機車，致林純萱受有外傷性休克、頭
    部外傷、頭胸部挫傷併氣胸、下肢撕裂傷等傷害，經送醫院
    急救無效死亡 (到院前無生命跡象)；商文進受有外傷性休
    克、顱腦損傷、胸部挫傷併肋骨骨折等傷害，經送醫院急救
    無效死亡 (到院前無生命跡象)；林國元受有外傷性休克、
    顱腦損傷、腹部鈍傷併內出血等傷害，經送醫院急救無效死
    亡，而鄭秋霖及盧筱渝則受有傷害（過失傷害部分均未據告
    訴）。己○○肇事後留在現場協助處理將傷者送上救護車事
    宜，並於警察至肇事現場處理時，主動向警承認其為肇事者
    ，而向警自首並接受裁判。
二、案經臺中市警察局第四分局報告臺灣臺中地方法院檢察署檢
    察官相驗後主動檢舉暨由林純萱之父丁○○；商文進之父母
    戊○○、丙○○；林國元之兄乙○○分別向臺中市警察局第
    四分局及臺灣臺中地方法院檢察署檢察官提出告訴後，由臺
    灣臺中地方法院檢察署檢察官偵查起訴。
    理    由
一、上揭犯罪事實，業據被告己○○於警詢及偵審中坦承不諱，
    核與證人陳聖鴻、江緊、廖益邦、吳舜傑、孫澄江等人於警
    詢中證述；證人甲○○、李遙遠於審理中證述；告訴人丁○○、戊○○、丙○○、乙○○指訴情節相符，並有現場照片
    、警製道路交通事故調查報告表、被告血液酒精濃度檢驗表
    、林新醫院出具之法醫參考病歷摘要二張、中國醫藥大學附
    設醫院出具之法醫參考病歷摘要一張、現場圖、警察職務報
    告等件在卷可憑。又被害人林純萱、林國元、商文進等三人
    ，確因本件車禍死亡，亦經臺灣臺中地方法院檢察署檢察官
    督同法醫師到場相驗屬實，製有相驗筆錄、驗斷書、相驗屍
    體證明書附卷足憑。且按汽車駕駛人於行車時應注意車前狀
    況，隨時採取必要之安全措施，並不得超速行駛，道路交通
    安全規則第九十四條第三項、第九十三條分別訂有明文。被
    告駕車應注意能注意竟疏未注意上開規定致肇車禍，其有過
    失甚明，又被告之過失行為與被害人林純萱、林國元、商文
    進等三人之死亡間顯有相當因果關係。綜上所述，本件事證
    明確，被告犯行堪以認定。
二、核被告己○○所為，係犯刑法第二百七十六條第一項之過失
    致死罪。被告以一過失行為，同時致被害人林純萱、林國元
    、商文進等三人死亡，為以一過失行為觸犯數罪名，侵害數
    法益，屬想像競合犯，應依修正前刑法第五十五條規定，從
    一重之過失致人於死罪處斷。又被告肇事後留在現場協助處
    理將傷者送上救護車事宜，並於警察至肇事現場處理時，主
    動向警承認其為肇事者，而向警自首並接受裁判，業據被告
    於審理中供明在卷，核與證人即負責處理本案之警察李遙遠
    於審理中結證情節相符，應認被告係於為警發覺其本案過失
    致人於死犯嫌前，即主動在現場向警自首而接受裁判。被告
    既符合修正前刑法第六十二條前段自首之規定，即應依法減
    輕其刑。爰審酌被告行車未遵守交通規則而過失致人於死之
    行為，雖非如故意行為之惡性重大，但因被告係超速駕車並
    貿然低頭撿拾掉在腳踏板處之打火機，未注意車前狀況而肇
    事，其駕車肇事之行為過於怠忽，驟然釀成被害人林純萱、
    林國元、商文進等三人死亡之悲劇，被害人林純萱、林國元
    、商文進等三人家屬之精神、心理亦因之受嚴重創傷，內心
    之悲痛、遺憾，經久難以平息、彌補，其罪責誠不能視為輕
    微及被告前無犯罪紀錄，有臺灣高等法院被告前案紀錄表一
    份在卷可稽，素行尚可，被告過失行為所生之危害、肇事之
    情節及過失程度暨被告犯後坦承犯行，並已與告訴人即林純
    萱、商文進及林國元等被害人之家屬丁○○、戊○○、丙○○及乙○○達成和解，業據告訴人丁○○、戊○○、丙○○
    及乙○○於審理中分別陳明在卷等一切情狀，量處如主文所
    示之刑。末查，被告前未曾受有期徒刑以上刑之宣告，有臺
    灣高等法院被告前案紀錄表一份在卷可憑，其經此罪刑宣告
    教訓，當知所警惕，信無再犯之虞，本院綜核各情，認前開
    刑之宣告以暫不執行為適當，爰並依修正後刑法第七十四條
    第一項第一款規定 (有關新舊法之適用理由詳後述)，諭知
    緩刑五年，以啟自新，併觀後效。
三、查，被告行為後，刑法第二條、第六十二條、第三十三條、
    第七十四條，均於九十四年二月二日修正公布，並自九十五
    年七月一日起施行，且 (一)修正後刑法第二條第一項規定
    ，已將新舊法律適用之「從新從輕」原則，改採「從舊從輕
    」原則，而此規定僅係規範行為後法律變更所生新舊法律比
    較適用之準據法，並非實體刑罰法律，自不生行為後法律變
    更之比較適用之問題，應逕行適用新法第二條第一項之規定
    ，為「從舊從輕」之比較。(二)刑法第六十二條有關自首之
    規定，依修正前之舊法規定為「應減輕」其刑，修正後則改
    為「得減輕」其刑，此項變動影響行為人之刑罰法律效果，
    係屬新修正刑法第二條第一項之「法律變更」，本件被告自
    首之時間係於新修正刑法生效前，自應為新舊法比較，經比
    較新舊法規定結果，以修正前規定較有利於被告，應適用較
    有利於被告之修正前刑法第六十二條之規定，減輕被告之刑
    。(三)修正後刑法第三十三條第五款規定「罰金：新臺幣一
    千元以上，以百元計算之」，與修正前刑法第三十三條第五
    款規定「罰金：一元以上」不同。比較新舊法結果，以舊法
    較有利於被告，故依刑法第二條第一項前段規定，本案關於
    刑法第二百七十六條第一項之法定刑罰金部分，自應適用行
    為時之法律即修正前刑法第三十三條第五款規定決定其罰金
    部分之法定刑。而關於刑法第二百七十六條第一項法定刑為
    罰金之提高標準之新舊法適用問題，因被告行為後，刑法施
    行法第一條之一於九十五年六月十四日修正公布增訂。修正
    增訂之刑法施行法第一條之一規定：「中華民國九十四年一
    月七日刑法修正施行後（按指九十五年七月一日），刑法分
    則編所定罰金之貨幣單位為新臺幣。九十四年一月七日刑法
    修正時，刑法分則編未修正之條文定有罰金者，自九十四年
    一月七日刑法修正施行後，就其所定數額提高為三十倍。但
    七十二年六月二十六日到九十四年一月七日新增或修正之條
    文，就其所定數額提高為三倍」。本件被告所犯刑法第二百
    七十六條第一項過失致死罪之法定刑有罰金刑（銀元二千元
    以下），且為刑法分則編未修正之條文而定有罰金刑者；於
    刑法施行法第一條之一修正增訂前，其貨幣單位為銀元，罰
    金刑之提高標準應適用罰金罰鍰提高標準條例第一條之規定
    「依法律應處罰金、罰鍰者，就其原定數額得提高為二倍至
    十倍」，而再依現行法規所定貨幣單位折算新臺幣條例第二
    條規定：「現行法規所定金額之貨幣單位為圓、銀元或元者
    ，以新臺幣元之三倍折算之」。如換算為新臺幣，則刑法第
    二百七十六條第一項法定刑罰金刑部分，應為罰金新臺幣六
    萬元以下（二千元乘十乘三）。如適用刑法施行法第一條之
    一規定提高三十倍，亦為新臺幣六萬元以下（二千元乘三十
    ）。是其關於法定刑為罰金部分之提高標準，新舊法均無不
    利之情形，故依刑法第二條第一項前段規定，本案關於刑法
    第二百七十六條第一項之法定刑罰金提高標準部分，自應適
    用行為時之法律即罰金罰鍰提高標準條例第一條及現行法規
    所定貨幣單位折算新臺幣條例第二條。（四）綜合上述比較
    結果，本件顯屬修正前規定較有利於被告，依修正後刑法第
    二條第一項規定，自應適用修正前規定。再者，犯罪在新法
    施行前，新法施行後，緩刑之宣告，應適用新法第七十四條
    之規定 (最高法院九十五年第八次刑事庭會議決議意旨參照
    )。
據上論斷，應依刑事訴訟法第二百七十三條之一第一項、第二百
九十九條第一項前段，刑法第二條第一項、第二百七十六條第一
項、修正前刑法第五十五條、第六十二條前段、刑法第七十四條
第一項第一款，判決如主文。
中    華    民    國    95    年    9     月    12    日
                      交通法庭  法  官  江奇峰
上列正本證明與原本無異。
如不服本判決，應於送達後十日內向本院提出上訴狀（須附繕本
），上訴於臺灣高等法院臺中分院。
                                書記官  陳美年
中    華    民    國    95    年    9     月    12    日
附錄本案論罪科刑法條全文
刑法第二百七十六條第一項：
因過失致人於死者，處二年以下有期徒刑、拘役或二千元以下罰
金。


司法院資訊處製作；財團法人民間司法改革基金會備份。
